---
title: "If & Else"
description: "Faire un choix c'est toujours difficile"
author: "Philippe MICHEL"
categories:
  - R
warning: false
---


Petit problème pour les jeunes parents( avant l'échographie) : choisir un prénom pour le futur bébé. Nous allons les aider grâce à **R**.

Plusieurs possibilités. La première qui vient à l'esprit est une structure `if/else` qu'on connait tous car présente dans beaucoup de langages : 

```{r}
#| label: ifouelse

sexe <- "F"

if(sexe == "F"){
  prenom  <- "Jean"
} else {
  prenom <- "Marie"
}
```

Efficace mais un peu lourd. On peut faire plus simple avec la fonction `ifelse`.

```{r}
#| label: ifelse
prenom <- ifelse(sexe == "G", "Jean", "Marie")
```

Très bien mais toujours un peu binaire. Prévoyons donc tous les cas possibles avec la fonction `case_when` du package `dplyr` qui permet de faire des tests plus complexes.

```{r}
#| label: casewhen

library(dplyr)

prenom <- case_when(
  sexe == "M" ~ "Jean",
  sexe == "F" ~ "Marie",
  .default = "Dominique"
)
```

Cette fonction permet d'avoir autant de conditions que l'on veut. On peut aussi ajouter une condition par défaut avec `.default`. 

PS : *Oui, je suis un vieux boomer.*


:::{.callout-tip}
## Pour me joindre

Un simple mail à <a href="mailto:docphilmstat@gmail.com">docphilmstat@gmail.com</a> ou un message sur [Twitter](https://twitter.com/PhiippeMICHEL) & je vous répondrai dans les plus brefs délais.
:::
